【裁判字號】    97,訴,955
【裁判日期】    970820
【裁判案由】    違反毒品危害防制條例
【裁判全文】
臺灣屏東地方法院刑事判決               97年度訴字第955號
公  訴  人  臺灣屏東地方法院檢察署檢察官
被      告  甲○○
                    （現因另案於屏東監獄竹田分監執行中）
上列被告因違反毒品危害防制條例案件，經檢察官提起公訴（97
年度毒偵字第1270號），嗣被告於本院準備程序進行中先就被訴
事實為有罪之陳述，本院告知被告簡式審判程序之旨，並聽取當
事人之意見後，裁定改由受命法官獨任依簡式審判程序審理，本
院判決如下：
    主  文
甲○○施用第一級毒品，累犯，處有期徒刑壹年肆月。
    事  實
一、甲○○前於民國90年間因施用毒品案件，經本院以90年度毒
    聲字第677 號裁定強制戒治，嗣因實施成效良好，停止強制
    戒治，應交付保護管束，於91年4 月8 日保護管束期間屆滿
    後，經臺灣屏東地方法院檢察署檢察官於91年4 月17日，以
    91年度戒毒偵字第90號為不起訴處分確定，後於上開強制戒
    治執行完畢釋放後之5 年內再度因施用毒品案件，經本院以
    92年度訴字第396 號判決判處應執行有期徒刑1 年1 月確定
    ；後又因違反毒品危害防制條例、贓物及竊盜等四罪，經本
    院分別以94年度訴字第730 號、95年度簡字402 號及95年度
    易字第176 號判決判處有期徒刑1 年3 月、7 月、4 月及1
    年確定，並經本院以96年度聲減字第295 號裁定分別減為有
    期徒刑7 月15日、3 月15日、2 月及6 月，並定應執行刑為
    有期徒刑1 年4 月15日，而於96年7 月16日因減刑條例施行
    而執行完畢。詎仍未戒除吸食毒品之惡習，復基於施用第一
    級毒品海洛因之犯意，於97年5 月16日19時許，在屏東縣崁
    頂鄉○○村○○路131 號住處，以注射針筒摻水注射之方式
    ，施用第一級毒品海洛因1 次。嗣為警於97年5 月17日21時
    30 分 許，因甲○○另涉嫌他起違反毒品危害防制條例案件
    ，經警持本院核發之拘票在上址拘提到案，經警詢問後，主
    動坦承有施用毒品而自首接受裁判，並經其同意採尿送驗後
    ，呈嗎啡陽性反應而查知上情。
二、案經屏東縣警察局東港分局報請臺灣屏東地方法院檢察署檢
    察官偵查起訴。
    理  由
壹、程序部份
一、按除被告所犯為死刑、無期徒刑、最輕本刑為3 年以上有期
    徒刑之罪或高等法院管轄第一審案件者外，於法院行準備程
    序進行中，被告先就被訴事實為有罪之陳述時，審判長得告
    知被告簡式審判程序之旨，並聽取當事人、代理人、辯護人
    及輔佐人之意見後，裁定進行簡式審判程序；且受命法官行
    準備程序，與法院或審判長有同一之權限；又簡式審判程序
    之證據調查，不受刑事訴訟法第159 條第1 項、第161 條之
    2 、第161 條之3 、第163 條之1 及第164 條至第170 條規
    定之限制，刑事訴訟法第273 條之1 第1 項、第279 條第2
    項前段、第273 條之2 分別定有明文。被告所為係犯死刑、
    無期徒刑、最輕本刑為3 年以上有期徒刑以外之罪，其於準
    備程序中就被訴事實為有罪之陳述，經受命法官告知簡式審
    判程序之旨，並聽取公訴人、被告之意見後，本院合議庭認
    為適宜由受命法官獨任進行簡式審判程序，依刑事訴訟法第
    273 條之1 第1 項規定，裁定由受命法官獨任進行審判程序
    ，合先敘明。
貳、實體部分
一、訊據被告甲○○對於上揭犯罪事實均坦承不諱，復查：
（一）經警於查獲被告當日23時10分所採之尿液送驗結果，係呈
      嗎啡陽性反應，此有屏東縣警察局東港分局偵辦毒品條例
      案尿液受檢人真實姓名對照表、台灣檢驗科技股份有限公
      司97年6 月9 日編號KＺ000000000000號濫用藥物尿液檢驗
      報告各1 份在卷可稽。
（二）按修正毒品危害防制條例就施用毒品者，祇於「初犯」及
      「5 年後再犯」二種情形，有其追訴條件之限制，即須於
      初犯經觀察、勒戒或強制戒治釋放後，5 年內均無施用毒
      品之行為，始能認其前所實施之觀察、勒戒或強制戒治已
      足遮斷毒癮，而得於5 年後再犯時，再予適用初犯之規定
      ，重行觀察、勒戒等程序。倘5 年內已經再犯，被依法追
      訴處罰，縱其第3 次（或第3 次以上）施用毒品之時間在
      初犯釋放5 年以後，即與「5 年後再犯」之情形有別，且
      因已於「5 年內再犯」，顯見其再犯率甚高，原實施觀察
      、勒戒或強制戒治，已無法收其實效，而無5 年戒斷期之
      存在，自無再經觀察、勒戒及強制戒治之必要，應由檢察
      官逕行起訴（最高法院95年度台非字第59號、第65號判決
      意旨、95年度第7 次刑庭會議決議意旨參照）。查被告前
      因施用毒品案件，經本院以90年度毒聲字第677 號裁定強
      制戒治，嗣因實施成效良好，停止強制戒治，應交付保護
      管束，於91年4 月8 日保護管束期間屆滿後，經臺灣屏東
      地方法院檢察署檢察官於91年4 月17日，以91年度戒毒偵
      字第90號為不起訴處分確定，後於上開強制戒治執行完畢
      釋放後之5 年內再度因施用毒品案件，經本院以92年度訴
      字第396 號判處應執行有期徒刑1 年1 月確定之事實，有
      臺灣高等法院被告前案紀錄表、臺灣高等法院在監在押全
      國紀錄表及本院92年度訴字第396 號刑事判決各1 份在卷
      足參，則被告於前案經強制戒治執行完畢後，於5 年內已
      經再犯，並經依法追訴處罰，雖本案施用毒品之時間在初
      犯釋放5 年後，惟被告既已先於「5 年內再犯」，顯見其
      再犯率甚高，原實施觀察、勒戒、強制戒治均已無法收其
      實效，而無5 年戒斷期之存在，參諸前揭判決意旨，自無
      再經觀察、勒戒及強制戒治之必要，而應由檢察官逕行起
      訴，並由本院依法論科。
（三）綜上所述，被告本件施用毒品，事證應屬明確，其犯行應
      堪認定。
二、查海洛因屬毒品危害防制條例第2 條第2 項第1 款所規定之
    第一級毒品，核被告所為，係犯毒品危害防制條例第10條第
    1 項施用第一級毒品罪。被告持有毒品，復進而施用，其持
    有毒品之低度行為，為施用毒品之高度行為所吸收，不另論
    罪。被告前因違反毒品危害防制條例、贓物及竊盜等四罪，
    經本院分別以94年度訴字第730 號、95年度簡字402 號及95
    年度易字第176 號判決判處有期徒刑1 年3 月、7 月、4 月
    及1 年確定，並經本院以96年度聲減字第295 號裁定分別減
    為有期徒刑7 月15日、3 月15日、2 月及6 月，並定應執行
    刑為有期徒刑1 年4 月15日，而於96年7 月16日因減刑條例
    施行而執行完畢一情，有臺灣高等法院被告全國前案紀錄表
    1 份在卷可憑，於5 年內故意再犯有期徒刑以上之本件，應
    依刑法第47條第1 項規定，論以累犯，並依法加重其刑。又
    被告係於97年5 月17日，因另案經警拘提到案後，被警詢問
    有無吸食毒品習慣時，主動坦承有施用毒品而同意採尿送驗
    等情，有屏東縣警察局東港分局東濱派出所報告單、97年5
    月17日23時50分警詢筆錄各1 份在卷可稽，核與被告於本院
    審理時供述之情節相符，足見被告係於未發覺本件施用毒品
    犯罪前主動坦承犯行而接受裁判，符合刑法第62條自首之規
    定，爰依該規定減輕其刑。被告既同有上開刑之加重及減輕
    事由，則應依刑法第71條第1 項規定，先加後減之。爰審酌
    被告雖於犯後即能坦承犯行，而其施用毒品行為於本質上係
    屬自我戕害行為，反社會性之程度應屬較低；惟施用毒品，
    不僅足以戕害其個人身心，且極易滋生其他犯罪，惡化治安
    甚重，嚴重損及公益，且被告前屢經觀察勒戒、強制戒治等
    處遇助其戒除毒品，竟再為本件施用毒品犯行，顯見其不思
    悔改，自制力亦顯不佳，又先前業有多起毒品前科（最近一
    次乃本院以97年度訴字第402 號判決判處有期徒刑1 年4 月
    ，此部不構成累犯），以及斟酌公訴人當庭求刑之刑度等一
    切情狀，酌情量處如主文所示之刑，以資懲儆。
據上論斷，應依刑事訴訟法第273 條之1 第1 項、第299 條第1
項前段，毒品危害防制條例第10條第1 項，刑法第11條前段、第
47條第1 項、第62條前段，判決如主文。
本件經檢察官顏珮珊到庭執行職務。
中    華    民    國    97    年    8     月    20    日
                  刑事第一庭    法  官  羅培毓
以上正本證明與原本無異。
如不服本判決應於收受本判決送達後十日內向本院提出上訴書狀
，其未敘述上訴理由者，並得於提起上訴後十日內向本院補提理
由書狀（均須按他造當事人之人數附繕本）「切勿逕送上級法院
」
中    華    民    國    97    年    8     月    20    日
                               書記官  呂坤宗
附錄本判決論罪科刑法條：
毒品危害防制條例第10條第1項
施用第一級毒品者，處六月以上五年以下有期徒刑。


司法院資訊處製作；財團法人民間司法改革基金會備份。
